臺灣高等法院刑事判決
110年度上訴字第2426號
上  訴  人  
即  被  告  廖文宏


選任辯護人  翁健祥律師
上  訴  人  
即  被  告  邱薏璇



指定辯護人  本院公設辯護人郭書益
上列上訴人即被告等因違反毒品危害防制條例案件，不服臺灣臺
北地方法院109年度訴字第1209號，中華民國110年6月8日第一審
判決（起訴案號：臺灣臺北地方檢察署109年度偵字第20250號、
第21040號、第24532號），提起上訴，本院判決如下：
    主  文
原判決關於乙○○販賣第二級毒品部分撤銷。
乙○○共同販賣第二級毒品，處有期徒刑參年陸月。扣案如附表編
號7所示之物沒收之；未扣案之犯罪所得新臺幣壹仟元沒收，於
全部或一部不能沒收或不宜執行沒收時，追徵其價額。
扣案如附表編號2所示之物沒收銷燬之。
其他上訴駁回。
    犯罪事實
一、乙○○、甲○○為男女朋友關係，均明知甲基安非他命係毒品危
    害防制條例所列管之第二級毒品，依法不得持有或販賣，2
    人基於販賣第二級毒品甲基安非他命以牟利之犯意聯絡，於
    民國109年6月23日18時56分許，由乙○○以其所持用之門號00
    00000000號與顏宏幃持用之門號0000000000號聯繫毒品買賣
    事宜，雙方約定以1公克甲基安非他命新臺幣（下同）1,500
    元之交易價格，乙○○旋即交付甲基安非他命1包與甲○○，由
    甲○○依指示於乙○○位於新北市○○區○○路0段000號（原審誤載
    為23號，應予更正）居處附近，將甲基安非他命1公克交予
    顏宏幃，並當場收取價金1,000元（餘500元尚未給付）而完
    成交易後，甲○○嗣再將1,000元轉交廖宏文。嗣警執行通訊
    監察，而悉上情。
二、案經新北市政府警察局三峽分局報告臺灣臺北地方檢察署（
    下稱臺北地檢）檢察官偵查起訴。
    理  由
一、程序部分：
  ㈠審理範圍：本案檢察官未提起上訴；上訴人即被告乙○○提起
    上訴後，被告乙○○就原審判決犯罪事實欄一㈡所示持有第一
    級毒品海洛因部分之犯行，業於本院準備程序中當庭具狀撤
    回上訴，有本院準備程序筆錄、被告出具之撤回上訴聲請書
    附卷可考（本院卷第126、135頁），是本院審理範圍僅限於
    被告所涉原審判決犯罪事實欄一㈠之販賣第二級毒品罪嫌部
    分（即事實欄所示）。
  ㈡證據能力：本案認定犯罪事實所引用之證據，皆無證據證明
    係公務員違背法定程序所取得。又檢察官、被告乙○○及其辯
    護人、被告甲○○辯護人於本院審理時均未爭執其證據能力（
    本院卷第141至144頁），被告甲○○於本院審理時並未到庭，
    亦未以書狀爭執該等證據之證據能力，且其於原審審理時未
    爭執其證據能力（原審卷第466、519至524頁），而該等證
    據經本院審酌該等證據製作時之情況，尚無顯不可信與不得
    作為證據之情形，亦無違法不當與證明力明顯過低之瑕疵，
    且與待證事實具有關聯性，認為以之作為證據應屬適當，依
    刑事訴訟法第158條之4反面解釋及第159條之5規定，認均有
    證據能力。
二、認定犯罪事實之證據及理由：
  ㈠被告乙○○部分：
    就被告乙○○於前開時、地共同販賣第二級毒品犯行，業經被
    告乙○○於警詢、偵查、本院準備程序及審理時坦認不諱（臺
    北地檢109年度偵字第20250號偵查卷，下稱偵20250卷，第8
    頁、第79頁背面至80頁、第86頁背面；本院卷第126、145頁
    ），並有同案被告甲○○於原審時之供述（原審卷第464、526
    頁）、證人顏宏幃於警詢、偵查時之證述（偵20250卷第40
    頁背面、第75頁背面至76頁）相符一致，此外，復有門號00
    00000000號通訊監察譯文（偵20250卷第21頁背面）、臺灣
    臺北地方法院109年度聲監字第493號通訊監察書（監聽電話
    0000000000號，偵20250卷第54至55頁）等在卷可參，足認
    被告乙○○上開任意性自白均與事實相符，俱堪認定。
  ㈡被告甲○○部分：
    被告甲○○於本院經合法通知未到庭，惟據於原審及上訴狀中
    矢口否認有何共同販賣第二級毒品甲基安非他命之犯行，辯
    稱：乙○○是拿一個像是裝戒指的小盒子，我不知道交付的是
    甲基安非他命，亦未從中獲利云云。惟查：
  ⒈就被告甲○○於前開時、地交付第二級毒品甲基安非他命予顏
    宏幃乙節，業據同案被告乙○○於警詢、偵查、本院準備程序
    及審理時之供述（偵20250卷第8頁、第79頁背面至80頁、第
    86頁背面；本院卷第126、145頁）、證人顏宏幃於警詢、偵
    查時之證述（偵20250卷第40頁背面、第75頁背面至76頁）
    相符一致，此外，復有門號0000000000號通訊監察譯文（偵
    20250卷第21頁背面）、臺灣臺北地方法院109年度聲監字第
    493號通訊監察書（監聽電話0000000000號，偵20250卷第54
    至55頁）等在卷可參，此部分事實首堪認定。
　⒉被告甲○○雖否認知悉所交付予證人顏宏幃之物為第二級毒品
    甲基安非他命，惟查：
  ⑴依同案被告乙○○①於109年7月24日警詢時證稱：警方提示109
    年6月23日通訊監察譯文，我以1,500元販賣1公克甲基安非
    他命予顏宏幃，甲○○因為是我的女朋友所以知情等語（偵20
    250卷第8頁）；②於109年7月24日偵查時證稱：109年6月23
    日通完話後有與顏宏幃見面，是我女友甲○○拿1克的甲基安
    非他命下去給顏宏幃的，毒品是用夾鍊袋裝的，外面沒有包
    裝，甲○○有把錢給我等語（偵20250卷第79頁背面）；③於10
    9年7月24日原審羈押訊問時供稱：我確實有於上開時、地與
    女友甲○○共同販賣1公克甲基安非他命、價金1,500元給顏宏
    幃，當天是甲○○正好來找我，所以我就叫甲○○去進行毒品交
    易，我只有這次叫甲○○幫我送毒品及收取價金進行毒品交易
    等語（偵20250卷第86頁背面至87頁）；④於109年9月1日偵
    查時證稱：109年6月23日與顏宏幃通訊完之後，我請甲○○拿
    甲基安非他命給他，因為我當時在土城中央路的工地，甲基
    安非他命放在安和路2段203號11樓房間的桌上，用透明的夾
    鍊袋，沒有再包裝，甲○○本身也有在用，所以她知道放哪，
    甲○○有把錢給我，她有說是顏宏幃給我的，甲○○知道她拿的
    是甲基安非他命給顏宏幃，我有跟甲○○說那是毒品，我不會
    用盒子裝甲基安非他命等語（偵20250卷第127頁）；⑤於109
    年9月17日原審延押訊問時供稱：我是接到顏宏幃的電話，
    那時我人在工地，我叫甲○○幫我拿壹包甲基安非他命給顏宏
    幃，顏宏幃是到我安和路2段的住處跟甲○○拿甲基安非他命
    等語（偵20250卷第137頁）；⑥於原審準備程序時供稱：我
    請我甲○○把毒品給顏宏幃，就用夾鏈袋包裝，沒有其他戒指
    盒、香煙盒包裝等語（原審卷第93頁）；⑦於本院審理時供
    稱：甲○○那時候跟我是男女朋友，那時候還有共同吸食毒品
    ，所以她知道幫我送的是毒品等語（本院卷第145頁）。
　⑵本案被告2人於案發之際為男女朋友關係，一起施用毒品，交
    誼甚篤，是依共同被告乙○○上開一致證稱：因顏宏幃打電話
    時，被告乙○○並未在其上開安和路住處，遂委由亦有施用毒
    品而知悉毒品放置地點之被告甲○○交付第二級毒品甲基安非
    他命予顏宏幃，另該毒品因係以透明夾鍊袋裝盛，並無其他
    外包裝等節，無違常情；再佐以被告甲○○確係有施用毒品之
    前科紀錄，有本院被告前案紀錄表可憑（原審卷第31至35頁
    ，本院卷第66至72頁），益徵乙○○上開之指證被告甲○○知悉
    所交付為第二級毒品甲基安非他命等節非虛，堪予採信。是
    被告甲○○辯稱乙○○是拿一個像是裝戒指的小盒子，不知道交
    付的是甲基安非他命云云，核為飾卸之詞，諉無足取。
　⒊按關於正犯、從犯之區別，係以其主觀之犯意及客觀之犯行
    為標準，凡以自己犯罪之意思而參與犯罪，無論其所參與者
    是否犯罪構成要件之行為，皆為正犯。其以幫助他人犯罪之
    意思而參與犯罪構成要件之行為，亦為正犯；必以幫助他人
    犯罪之意思而參與犯罪，其所參與者又為犯罪構成要件以外
    之行為，始為從犯。而聯絡毒品買賣、交付毒品、收取毒品
    買賣價金等行為，均屬販賣毒品罪構成要件事實之部分行為
    ，苟有參與其事，即係分擔實行犯罪行為，自應負共同販賣
    毒品罪責，是就約定毒品買賣之時間、地點、金額數量之磋
    商，及毒品之實際交付、收取現款，均係構成販賣毒品罪之
    重要核心行為（最高法院110年台上字第3826號判決參照）
    。且販賣毒品罪之成立，以有營利為目的之賣出行為即屬成
    立，是否果真獲得利益，無礙其罪名之成立（最高法院110
    年台上字第4168號判決參照）。查本次交易甲基安非他命之
    情節，是由被告乙○○以其所持用之門號0000000000號行動電
    話與顏宏幃持用之門號0000000000號行動電話聯繫，約定交
    易之地點及價金，再由被告甲○○依乙○○之指示將價值1,500
    元之甲基安非他命轉交與顏宏幃，被告甲○○已參與販賣毒品
    之構成要件行為，而有分擔實施犯罪之行為，縱認被告甲○○
    就此次交易未取得任何利益，依上開說明，被告甲○○亦應就
    所參與犯行所生之全部犯罪結果共同負責，是被告甲○○辯以
    其未從中獲得利益，不成立販賣第二級毒品罪云云，亦非可
    採。
  ㈢又販賣毒品屬嚴重違法行為，苟遭逮獲，後果嚴重，毒販出
    售毒品時無不小心翼翼，不敢公然為之，且甲基安非他命並
    無公定價格，並可任意分裝或增減其份量，是其各次買賣之
    價格，當亦各有差異，或隨供需雙方之資力、關係之深淺、
    需求之數量、貨源之充裕與否、販賣者對於資金之需求程度
    ，以及政府查緝之態度，進而為各種不同之風險評估，而為
    機動性之調整，是其價格標準，自非一成不變，且販賣者從
    各種「價差」或「量差」或「純度」謀取利潤方式，亦有差
    異，然其所圖利益之非法販賣行為目的，則屬相同，並無二
    致。因之販賣利得，除經被告坦承，或因帳冊記載致價量至
    臻明確外，確實難以究其原委。然按一般民眾之普遍認知，
    毒品價格非低、取得不易，且毒品交易向為政府查禁森嚴且
    重罰不寬貸，衡諸常情，倘非有利可圖，殊無必要甘冒持有
    毒品遭查獲、重罰之極大風險，無端親送至交易處所，或於
    自身住處附近交易毒品，抑或購入大量毒品貯藏之理，而平
    添為警查獲之可能。從而，除確有反證足資認定係基於某種
    非圖利本意之關係外，通常尚難因無法查悉其買進、賣出之
    差價，而諉無營利之意思，或阻卻販賣犯行之追訴，致知過
    坦承者難辭重典，飾詞否認者反得逞僥倖，而失情理之平。
    查被告乙○○、甲○○為智識正常之人，其等本身亦曾有施用第
    二級毒品而經法院判決之情形，此有本院被告前案紀錄表在
    卷可憑（原審卷第24至25、31至35頁，本院卷第56至57、66
    至71頁），對於甲基安非他命交易向為檢警機關嚴予取締之
    犯罪當知悉甚稔，苟無利可圖，應無甘冒被查緝法辦重刑之
    極大風險為之，且被告乙○○於警詢、偵查、本院準備程序及
    審理時均坦承其確有販賣甲基安非他命與顏宏幃（偵20250
    卷第8頁、第79頁背面至80頁、第86頁背面；本院卷第126、
    145頁），被告甲○○於原審審理時亦供稱：我確實有拿毒品
    給顏宏幃，並從顏宏幃那裡拿了錢，轉交給乙○○等語（原審
    卷第526頁），足認被告乙○○、甲○○共同販賣第二級毒品犯
    行與顏宏幃時，主觀上確實存有以毒品交易從中牟取不法利
    益之營利犯意，至為灼然。
  ㈣綜上，本案事證已臻明確，被告乙○○、甲○○犯行洵堪認定，
    應予依法論科。　
三、論罪：
  ㈠新舊法比較：
　　按行為後法律有變更者，適用行為時之法律。但行為後之法
    律有利於行為人者，適用最有利於行為人之法律；刑法第2
    條第1項定有明文。而刑法第2條規定適用最有利於行為人之
    法律，既曰法律，自較刑之範圍為廣，比較時應就罪刑有關
    之共犯、未遂犯、連續犯、牽連犯、結合犯以及累犯加重、
    自首減輕、暨其他法定加減原因、與加減例等一切情形，綜
    其全部之結果，而為比較，再適用最有利於行為人之法律處
    斷；又比較裁判前之法律孰為有利於行為人時，應就罪刑有
    關之一切情形，比較其全部之結果，而為整個之適用，不能
    割裂而分別適用有利益之條文；最高法院24年上字第4634號
    、27年上字第2615號判例可供參考。查被告行為後，毒品危
    害防制條例第4條、第17條第2項於109年1月15日經總統公布
    修正，並於同年7月15日施行(同條例第19條第1項，並未修
    正)，查：
  ⒈修正前毒品危害防制條例第4條第2項原規定：「製造、運輸
    、販賣第二級毒品者，處無期徒刑或七年以上有期徒刑，得
    併科新臺幣一千萬元以下罰金。」；修正後毒品危害防制條
    例第4條第2項則規定：「製造、運輸、販賣第二級毒品者，
    處無期徒刑或十年以上有期徒刑，得併科新臺幣一千五百萬
    元以下罰金。」，而提高罰金刑為「新臺幣一千五百萬元以
    下罰金」。經比較新舊法之結果，被告乙○○、甲○○行為後之
    法律並未較有利於被告等，依刑法第2條第1項前段規定，自
    應適用行為時即修正前毒品危害防制條例第4條第2項之規定
    處罰。
  ⒉修正前毒品危害防制條例第17條第2項原規定：「犯第四條至
    第八條之罪於偵查及審判中均自白者，減輕其刑」；修正後
    毒品危害防制條例第17條第2項則規定：「犯第四條至第八
    條之罪於偵查及歷次審判中均自白者，減輕其刑」，而增加
    須於「歷次」審判中均自白，始得依該條項減輕之要件。經
    比較新舊法之結果，被告乙○○、甲○○行為後之法律並未較有
    利於被告乙○○、甲○○，依刑法第2條第1項前段規定，自應適
    用行為時即修正前毒品危害防制條例第17條第2項之規定。
    　　　
  ㈡核被告乙○○、甲○○所為，均係犯修正前毒品危害防制條例第4
    條第2項之販賣第二級毒品罪；其等販賣前持有第二級毒品
    之低度行為，為販賣之高度行為所吸收，均不另論罪。
　㈢被告乙○○、甲○○就此部分犯行，具有犯意聯絡及行為分擔，
    為共同正犯。
  ㈣刑之加重減輕事由：
  ⒈被告甲○○不依累犯加重之說明：
  ⑴按刑法第47條第1項規定：「受徒刑之執行完畢，或一部之執
    行而赦免後，5年以內故意再犯有期徒刑以上之罪者，為累
    犯，加重本刑至二分之一。」有關累犯加重本刑部分，不生
    違反憲法一行為不二罰原則之問題。惟其不分情節，基於累
    犯者有其特別惡性及對刑罰反應力薄弱等立法理由，一律加
    重最低本刑，於不符合刑法第59條所定要件之情形下，致生
    行為人所受之刑罰超過其所應負擔罪責之個案，其人身自由
    因此遭受過苛之侵害部分，對人民受憲法第8條保障之人身
    自由所為限制，不符憲法罪刑相當原則，牴觸憲法第23條比
    例原則。於此範圍內，有關機關應自本解釋公布之日起2年
    內，依本解釋意旨修正之。於修正前，為避免發生上述罪刑
    不相當之情形，法院就該個案應依本解釋意旨，裁量是否加
    重最低本刑（司法院釋字第775號解釋文參照）。
  ⑵經查，被告甲○○因施用毒品案件，先後經臺灣臺北地方法院
    以①106年度簡字第2554號判決判處有期徒刑3月確定；②107
    年度簡字第529號判決判處有期徒刑2月確定；上開①、②所處
    罪刑，經臺灣臺北地方法院以107年度聲字第1246號裁定應
    執行有期徒刑4月確定，於107年10月23日易科罰金執行完畢
    等情，有卷附本院被告前案紀錄表可稽（原審卷第30至32頁
    ，本院卷第66至68頁）。其受有期徒刑執行完畢，5年內故
    意再犯本件有期徒刑以上之罪，為累犯。然依上開解釋意旨
    ，法院仍應於個案具體審認有無特別惡性及刑罰反應力薄弱
    之情，裁量是否加重最低本刑。本院衡酌前開所示施用毒品
    之前案，本質上屬戕害自己身心健康之行為，亦與本案所示
    販賣第二級毒品犯行，罪質尚非相同，犯罪型態各異，尚無
    確切事證足認被告甲○○有何特別之重大惡性，或對刑罰之反
    應力薄弱等教化上之特殊原因，是綜觀全案情節，對比本案
    罪名之法定刑，其罪刑應屬相當，並無必加重其最低法定本
    刑之情，依上述解釋意旨，自無再依刑法第47條第1項規定
    加重其刑之必要，而於量刑時依刑法第57條之規定，於法定
    刑內再予斟酌即可。
  ⒉修正前毒品危害防制條例第17條第2項適用之說明：
　　按修正前毒品危害防制條例第17條第2項規定，犯第4條至第
    8條之罪於偵查及審判中自白者，減輕其刑，旨在獎勵犯罪
    行為人之悛悔，同時使偵、審機關易於發現真實，以利毒品
    查緝，俾收防制毒品危害之效；從而祇須在偵查及審判階段
    各有一次以上之自白，不論該被告之自白，係出於自動或被
    動、簡單或詳細，並其自白後有無翻異，即應依法減輕其刑
    。
　⑴被告乙○○就本案共同販賣第二級毒品犯行，業於警詢、偵查
    、本院準備程序及審理時自白犯行，業如前述，應依修正前
    毒品危害防制條例第17條第2項規定減輕其刑。
  ⑵被告甲○○就本案共同販賣第二級毒品犯行，雖於原審準備程
    序及審理時均坦認犯行（原審卷第464、526頁），惟其於10
    9年8月26日警詢時稱：警方提示之門號0000000000號通訊監
    察譯文（109年6月23日乙○○與顏宏幃之通訊內容），乙○○有
    叫我拿東西給顏宏幃，但沒說是什麼，我沒有賣毒品，我不
    知道乙○○以多少價格販賣毒品予顏宏幃等語（偵24532卷第8
    至9頁)；於109年8月26日偵查時稱：警察有提示109年6月23
    日乙○○與顏宏幃之通訊監察譯文給我看過，當時乙○○沒有跟
    我說拿什麼，他是拿給我一小盒東西，是像裝戒指的小盒子
    ，我沒有打開來看，我不知道交付的是甲基安非他命等語（
    偵24532卷第53、54頁）。是依被告甲○○上開所陳，尚難認
    被告甲○○有於警詢或偵查就本案共同販賣第二級毒品犯行有
    為自白之供述，而無修正前毒品危害防制條例第17條第2項
    之適用，附此說明。
  ⒊被告乙○○不符毒品危害防制條例第17條第1項規定之說明：
　⑴按犯第4條至第8條、第10條或第11條之罪，供出毒品來源，
    因而查獲其他正犯或共犯者，減輕或免除其刑，毒品危害防
    制條例第17條第1項定有明文。上揭所稱「供出毒品來源，
    因而查獲其他正犯或共犯者」，係指犯罪行為人供出毒品來
    源之對向性正犯，或與其具有共同正犯、共犯（教唆犯、幫
    助犯）關係之毒品由來之人的相關資料，使調查或偵查犯罪
    之公務員得據以對之發動調查或偵查程序，並因此而確實查
    獲其人、其犯行者，始屬之。亦即必以上訴人先有供述其本
    案所販賣之毒品來源與嗣後偵查機關據以確實查獲其他正犯
    或共犯間，具有因果關係及關聯性，始足當之。倘上訴人所
    犯同條項所列之罪之犯罪時間，在時序上較早於該正犯或共
    犯供應毒品之時間，即令該正犯或共犯確因上訴人之供出而
    被查獲；或其時序雖較晚於該正犯或正犯供應毒品之時間，
    惟其被查獲之案情與上訴人自己所犯同條項所列之罪之毒品
    來源無關，均仍不符上開應獲減輕或免除其刑之規定。（最
    高法院108年度台上字第1502號判決參照）。
　⑵被告乙○○為警查獲後，固陳稱其毒品來源為「康敬恩」，惟
    其就本案109年6月23日所販賣予顏宏幃之毒品是何時向「康
    敬恩」所販入，前後供述不一，則其嗣於本院指稱本次販賣
    毒品來源為其於109年6月中旬向「康敬恩」販入乙節，非無
    疑義：
　①被告乙○○於❶109年9月17日原審延押訊問時供稱：我是接到顏
    宏幃的電話，當天大約下午4點左右，接到顏宏幃的電話問
    我身上有沒有甲基安非他命，我就說我「前幾天」有跟上手
    3包甲基安非他命，我放在桌上，我叫甲○○幫我拿1包給顏宏
    幃，因為我人在工地，顏宏幃是到我○○路0段的住處跟甲○○
    拿甲基安非他命等語（偵20250卷第137頁）；❷於同日延押
    訊問復改稱：我交付給顏宏幃的甲基安非他命是向康敬恩買
    的，剛才說109年6月23日以前有跟康敬恩購買毒品，交易時
    間是在「109年4月初」，我跟康敬恩購買「10萬元3兩」的
    甲基安非他命等語（偵20250卷第137頁背面至138頁）；❸於
    同日延押訊問再改稱：因為顏宏幃「當天」打電話給我，「
    我就打電話給康敬恩叫他送毒品到我安和路住處」，直接拿
    3包毒品給甲○○，後來顏宏幃拿1包走了等語（偵20250卷第1
    38頁）；❹於109年10月7日警詢時供稱：我在109年6月23日
    販賣1公克1,500元之甲基安非他命予顏宏幃的毒品來源也是
    康敬恩，是「109年5月底」的時候，在新北市○○區○○街00號
    2樓租屋處購買「10克1萬5,000元」的毒品甲基安非他命等
    語（偵20250卷第161頁背面、第162頁背面）；❺原審110年4
    月27日審理時供稱：我請甲○○交給顏宏幃的毒品來源就是康
    敬恩，是「3、4、5月份」的時候購入，我給顏宏幃的毒品
    ，向康敬恩買入的時候，是買「4公克6,000元」，我抽1,50
    0元的數量給給顏宏幃，1,500元就是1包等語（原審卷第525
    、526頁）；❻本院準備程序時又稱：我拿「6,000元現金」
    ，是「6月9日還是11日」，康敬恩來我深坑的住處來找我，
    我記得是6月多，「6月中旬」等語（本院卷第127頁）；嗣
    於同日準備程序時復改稱：我在109年6月8日以我中國信託
    帳號匯到康敬恩的帳戶各5萬元，是我欠另一個朋友錢，欠6
    萬8,000元，康敬恩幫另一個朋友索討，且康敬恩說他錢不
    夠買安非他命，我才匯款10萬元給他。他說要匯款10萬元買
    安非他命，到時候會把安非他命給我，但是後來也沒有給我
    。在「6月9日」康敬恩才拿「4公克」抵掉。這6,000元就是
    從我匯的錢抵掉等語（本院卷第128頁）；又於同日準備程
    序時又改稱：我賣給顏宏幃的毒品是我拿6,000元現金給康
    敬恩買的，跟10萬元沒有關係等語（本院卷第129頁）。是
    被告乙○○就其所犯販賣第二級毒品部分之毒品究係是何時、
    以何金額向康敬恩販入之毒品數量究為何者，一再更易其時
    點、購毒方式及購得之數量，是其所稱本案販賣毒品來源為
    其於109年6月中旬向康敬恩販入云云，已非可信。
　②再依證人康敬恩❶於被訴涉犯幫助施用毒品案件警詢、偵查時
    供稱：我在109年2月25日、109年3月15日、同年月19、20、
    26日、109年4月7日、同年月15日收到乙○○匯款，都是我與
    乙○○一起去向他人購買毒品，是我買好之後拿去他家，我和
    他一起吸食，109年6月8日乙○○匯款共計10萬是他要還6萬8,
    000元債務的錢，然後我3萬2,000元沒有還他，我們還因此
    吵架等語（臺北地檢109年度偵字第30557號偵查卷，下稱偵
    30557卷，第8至15、189至190頁）；❷於本案原審審理時證
    稱：109年6月間，乙○○沒有向我購買毒品，那時候，我就已
    經跟他不好，他欠我錢，他躲給我追，我大概3、4月跟他、
    甲○○有密集的聯絡，乙○○109年6月8日匯款10萬元給我不是
    毒品的錢，我有一個朋友借錢給乙○○、甲○○，我朋友委託我
    去跟乙○○他們要6萬8,000元，我沒有於109年6月23日在工地
    交付安非他命1克給乙○○，我如果跟他一起合資拿毒品，都
    是在乙○○的媽媽家，不曾在外面交付過，沒有工地交付這件
    事情，而且6月23日就跟他們不好，我跟乙○○去拿毒品，都
    是合資，我跟他一人一半。有時候是2克，有時候是4克，最
    多17公克。一人8.5公克，我們就是對半拿等語（原審卷第5
    15至518頁）。綜合上開證人康敬恩所述，其始終陳稱其與
    被告乙○○間購毒行為（無論為另案所認定之幫助施用行為，
    抑或被告乙○○所指認之販賣行為）之時間均係於「109年3、
    4月」間，至被告乙○○於109年6月8日匯款共計10萬元係為償
    還欠款6萬8,000元等節，並為前後一致之證述；佐以被告乙
    ○○於康敬恩被訴涉犯幫助施用毒品案件中109年11月19日偵
    查程序亦證稱：我在109年3月15日、同年月19、20、26日、
    109年4月7日、同年月15日匯款予康敬恩之紀錄均是向其購
    買毒品的錢等語（偵30557卷第181至182頁），堪認被告乙○
    ○於另案亦未指證其等於109年3、4月間以外之毒品交易行為
    ，互核與康敬恩所述情節相符，此經本院依職權調取臺北地
    檢109年度偵字第30557號、臺灣臺北地方法院109年度審易
    字第2774號卷宗核閱無訛；益徵被告乙○○於本院準備程序時
    指稱本次販賣毒品來源為其於109年6月中旬向康敬恩販入云
    云，為臨訟置詞，而無可採。
　⑶是縱認證人康敬恩於另案所犯幫助施用犯行係因被告乙○○之
    供述而查獲，惟康敬恩被查獲之案情供應毒品之時間與被告
    乙○○所稱本案販賣第二級毒品犯行之毒品來源為其於109年6
    月中旬向康敬恩販入有所歧異，自難據認被告乙○○本案販賣
    第二級毒品甲基安非他命之來源係康敬恩，無從以被告乙○○
    已供出其本案販賣毒品之來源並因而查獲其他共犯或正犯，
    是被告乙○○本案販賣第二級毒品犯行即無從依毒品危害防制
    條例第17條第1項之規定減輕或免除其刑。
  ⒋刑法第59條適用之說明：
  ⑴按刑法第59條規定犯罪之情狀可憫恕者，得酌量減輕其刑，
    就販賣毒品案件中，同為販賣毒品之人，其原因動機不一，
    犯罪情節未必盡同，或有大盤毒梟者，亦有中、小盤之分，
    甚或僅止於吸毒者友儕間為求互通有無之有償轉讓者亦有之
    ，其販賣行為所造成危害社會之程度自屬有異，於此情形，
    倘依其情狀處以適當徒刑，即足以懲儆，並可達防衛社會之
    目的者，自非不可依客觀之犯行與主觀之惡性二者加以考量
    其情狀，是否有可憫恕之處，適用刑法第59條之規定酌量減
    輕其刑，期使個案裁判之量刑，能斟酌至當，符合比例原則
    （最高法院95年度台上字第6157號判決意旨參照）。
　⑵查被告甲○○就本案共同販賣第二級毒品犯行，固值非難，惟
    衡以依被告乙○○與顏宏幃本次交易之通訊監察譯文（偵2025
    0卷第21頁背面），被告甲○○顯係受被告乙○○之指示而交付
    毒品並收取價金，非主動參與本案販賣犯行，其參與程度輕
    微，依附被告乙○○之作為，於整體犯罪計畫中擔任之角色尚
    具可替代性，惡性亦非重大；被告甲○○本案所犯共同販賣第
    二級毒品犯行，法定刑為無期徒刑或7年以上有期徒刑，得
    併科新臺幣1,000萬元以下罰金，而有過苛之虞，與其犯罪
    情節相較，實屬情輕法重，客觀上足以引起一般同情，而有
    堪資憫恕之處，爰就被告甲○○所犯共同販賣第二級毒品犯行
    ，依刑法第59條之規定，減輕其刑。
  ⑶至被告乙○○本案共同販賣第二級毒品犯行，其最輕法定本刑
    為7年以上有期徒刑，已經適用修正前毒品危害防治條例第1
    7條第2項規定減輕其刑後，最輕法定刑度已有減輕，並無情
    輕法重之情形，自無再依刑法第59條規定酌減其刑之餘地，
    附此說明。
四、維持原判決之理由（即被告甲○○部分）：
    原審以被告甲○○共同販賣第二級毒品犯行，事證明確，而適
    用修正前毒品危害防制條例4條第2項（原審漏未說明新舊法
    比較，惟於據上論斷法條業已說明係依修正前毒品危害防制
    條例第4條第2項規定論斷，雖欠妥適，惟於判決結果不生影
    響）、刑法第2條第1項前段、第11條、第28條、第59條規定
    ，並審酌被告甲○○明知第二級毒品甲基安非他命足以殘害人
    之身體健康，卻為謀個人微薄私利，無視於政府制定毒品危
    害防制條例杜絕毒品犯罪之禁令，反欲販賣上開毒品藉以牟
    利，應予責難，並斟酌本件販賣毒品之數量、販賣人數，兼
    衡其於原審審理時自陳從事之職業、家庭經濟狀況、智識程
    度，暨考量其犯罪之動機、目的、手段等一切情狀，量處有
    期徒刑3年6月。併說明：被告甲○○僅負責交付毒品，並將所
    收取之價金轉交與被告乙○○，尚無證據足認被告甲○○因此取
    得任何不法所得，無庸為犯罪所得沒收之諭知。經核原判決
    認事用法，洵無違誤，量刑亦屬妥適。被告甲○○上訴否認犯
    行，所辯不可採之理由詳述如前，從而，被告甲○○上訴，為
    無理由，應予駁回。
五、撤銷改判之理由及量刑審酌（即被告乙○○部分）：
  ㈠撤銷改判理由：原審認被告乙○○共同販賣第二級毒品犯行事
    證明確，予以論罪科刑，固屬卓見。惟查：⒈刑事審判旨在
    實現刑罰權之分配正義，故法院對於有罪被告之科刑，應符
    合刑罰相當之原則，使輕重得宜，罰當其罪。本件被告乙○○
    於原審否認犯罪，然其於本院準備程序及審理時均已坦認上
    開犯行（本院卷第126、145頁），原審未及審酌此部分之量
    刑事，即有未合。⒉被告乙○○業已於偵查及審理時自白犯行
    ，符合修正前毒品危害防制條例第17條第2項減輕其刑之規
    定，原審未及適用，亦有未合。⒊本案被告乙○○販毒所得依
    證人顏宏幃於偵查時證稱：我跟乙○○在電話是約定1,500元
    ，我先給他1,000元，後來500元還沒給他等語（偵20250卷
    第75頁背面），核與被告乙○○於本院準備程序及審理時供稱
    ：我實際拿到1,000元，剩下500元顏宏幃還沒有給我等語（
    本院卷第126、145頁），是本案被告乙○○實際取得之販毒所
    得為1,000元，原審諭知沒收1,500元，尚有未妥。⒋扣案如
    附表編號2所示之第二級毒品甲基安非他命，依刑法第40條
    第2項、毒品危害防制條例第18條第1項前段，得單獨宣告沒
    收銷燬，檢察官並於起訴書為沒收銷燬之聲請，原審未為沒
    收銷燬之諭知，稍有未恰。被告乙○○上訴請求依修正前毒品
    危害防制條例第17條第2項規定減輕其刑，為有理由；至被
    告乙○○上訴以其符合毒品危害防制條例17條第1項規定，並
    請求依刑法第59條規定減輕其刑云云，然被告何以不符合毒
    品危害防制條例第17條第1項之要件及其犯行並無情堪憫恕
    即無刑法第59條適用等情形，業據本院說明如前，已非可採
    ，應予駁回，惟原判決既有上開可議之處，自應由本院將原
    判決此部分予以撤銷改判
  ㈡爰以行為人之責任為基礎，審酌被告乙○○有違反毒品危害防
    制條例之犯罪科刑紀錄，有本院被告前案紀錄表在卷可參，
    素行尚非良好，其明知甲基安非他命具有高度成癮性，戕害
    國人身心健康、危害社會秩序至鉅，向為國法所厲禁，猶無
    視國家杜絕毒品犯罪之禁令，恣意販售營利，法治觀念薄弱
    ，行為偏差，應嚴予非難，並斟酌被告乙○○本案販賣第二級
    毒品之行為次數、毒品數量、價格、對象、參與程度及分工
    ，暨被告乙○○於警詢、偵查、本院準備程序及審理時坦承犯
    行之犯後態度，兼衡被告乙○○自陳國中肄業、現從事水泥工
    作、平均月收入5、6萬元、離婚、要撫養2名未成年子女、
    勉持之經濟狀況（本院卷第133、146頁）之家庭經濟生活狀
    況等一切情狀，量處如主文第2項所示之刑。
  ㈢沒收部分：
  ⒈犯罪所得：
　　按犯罪所得，屬於犯罪行為人者，沒收之。前2項沒收，於
    全部或一部不能沒收或不宜執行沒收時，追徵其價額，刑法
    第38條之1第1項前段、第3項分別定有明文。查：被告乙○○
    販賣予顏宏幃之販毒所得，依證人顏宏幃於偵查時證稱：我
    跟乙○○在電話是約定1,500元，我先給他1,000元，後來500
    元還沒給他等語（偵20250卷第75頁背面），核與被告乙○○
    於本院準備程序及審理時供稱：我實際拿到1,000元，剩下5
    00元顏宏幃還沒有給我等語（本院卷第126、145頁），相符
    一致，是上開販毒所得1,000元屬於被告乙○○之犯罪所得，
    並未扣案，應依刑法第38條之1第1項前段、第3項規定宣告
    沒收，於全部或一部不能沒收或不宜執行沒收時，追徵其價
    額。
  ⒉犯罪工具：
　　按犯毒品危害防制條例第4條至第9條、第12條、第13條或第
    14條第1項、第2項之罪者，其供犯罪所用之物，不問屬於犯
    罪行為人與否，均沒收之，毒品危害防制條例第19條第1項(
    此條項並未修正)定有明文。
　⑴扣案如附表編號7所示之蘋果牌IPHONE7手機（含門號0000000
    000號SIM卡1張），為被告乙○○所有（偵20250卷第6頁背面
    ），並供其使用及為本案販賣第二級毒品犯行所用之物，有
    門號0000000000號通訊監察譯文在卷可憑（偵20250卷第21
    頁背面），應依毒品危害防制條例第19條第1項規定，於被
    告乙○○所犯罪刑項下宣告沒收。
　⑵至扣案如附表編號3至6、8之電子磅秤、吸食器、分裝袋、分
    裝勺及SAMSUNG牌手機等物，業據被告乙○○於原審準備程序
    時供稱：電子磅秤、分裝袋、分裝勺跟我交易毒品給顏宏幃
    無關等語（原審卷第97頁），而與本案販賣第二級毒品犯行
    無涉，又非違禁物，爰不予宣告沒收。
　⒊扣案毒品（附表編號2所示之第二級毒品部分）：
　⑴沒收，除有特別規定者外，於裁判時並宣告之；違禁物或專
    科沒收之物得單獨宣告沒收；又查獲之第一、二級毒品，不
    問屬於犯罪行為人與否，均沒收銷燬之，刑法第40條第1、2
    項、毒品危害防制條例第18條第1項前段分別定有明文。故
    依現行刑法關於沒收之規定，已具有獨立法律效果，而非僅
    屬從刑之性質。縱未能訴追犯罪行為人之犯罪或判決有罪，
    對違禁物及供被告犯罪所用之物，仍有於判決中併宣告沒收
    之適用。
　⑵查扣案如附表編號2所示白色或透明晶體4包，送驗結果檢出
    第二級毒品甲基安非他命成分（詳附表編號2「備註」欄，
    又包覆上開毒品之包裝袋，因沾有微量甲基安非他命成分，
    無法完全析離，應整體視為查獲之第二級毒品），雖為被告
    施用第二級毒品甲基安非他命後所剩餘毒品【被告施用第二
    級毒品犯行部分，經臺灣臺北地方法院以109年度毒聲字第1
    57號裁定送觀察勒戒確定（原審卷第26頁至27、59至60頁）
    ，並於109年11月19日入勒戒所執行，有臺北地檢109年度毒
    偵字第2923號觀察勒戒處分執行指揮書在卷可憑（偵20250
    卷第187頁）】，業經被告於原審準備程序供述明確（原審
    卷第97頁），惟依刑法第40條、毒品危害防制條例第18條第
    1項前段規定，該扣案之第二級毒品得單獨宣告沒收，且檢
    察官於起訴書已載明請宣告沒收銷燬（本院卷第9頁），自
    應依毒品危害防制條例第18條第1項前段規定，單獨宣告沒
    收銷燬。至送鑑耗損之甲基安非他命既已滅失，自無庸再予
    宣告沒收銷燬。
六、被告甲○○經本院合法傳喚，無正當理由不到庭，爰不待其陳
    述逕為一造辯論判決。　　
據上論斷，應依刑事訴訟法第371條、第368條，第369條第1項前
段、第364條、第299條第1項前段，修正前毒品危害防制條例第4
條第2項、第17條第2項，毒品危害防制條例第18條第1項前段、
第19條第1項，刑法第2條第1項前段、第11條、第28條、第40條
、第38條之1第1項前段、第3項，判決如主文。
本案經檢察官黃思源提起公訴，檢察官鄭堤升到庭執行職務。
中　　華　　民　　國　　110 　年　　8 　　月　　31　　日
                  刑事第三庭    審判長法　官  張惠立
                                      法　官  鄭昱仁
                                      法　官  劉兆菊
以上正本證明與原本無異。
如不服本判決，應於收受送達後20日內向本院提出上訴書狀，其
未敘述上訴之理由者並得於提起上訴後20日內向本院補提理由書
（均須按他造當事人之人數附繕本）「切勿逕送上級法院」。
                                      書記官  陳嬿如
中　　華　　民　　國　　110 　年　　8 　　月　　31　　日
附錄：本案論罪科刑法條全文
修正前毒品危害防制條例第4條
製造、運輸、販賣第一級毒品者，處死刑或無期徒刑；處無期徒
刑者，得併科新臺幣2千萬元以下罰金。
製造、運輸、販賣第二級毒品者，處無期徒刑或7年以上有期徒
刑，得併科新臺幣1千萬元以下罰金。
製造、運輸、販賣第三級毒品者，處7年以上有期徒刑，得併科
新臺幣7百萬元以下罰金。
製造、運輸、販賣第四級毒品者，處5年以上12年以下有期徒刑
，得併科新臺幣3百萬元以下罰金。
製造、運輸、販賣專供製造或施用毒品之器具者，處1年以上7年
以下有期徒刑，得併科新臺幣1 百萬元以下罰金。
前五項之未遂犯罰之。
附表：
編號 物品及數量 備註 沒收與否 1 白色粉末1包 ⑴毛重0.2753公克（含1個塑膠袋重），淨重0.0707公克，取樣0.0317公克，驗餘淨重0.0390公克，檢出第一級毒品海洛因成分。 ⑵臺北榮民總醫院109年8月10日北榮毒鑑字第C0000000號毒品成分鑑定書（偵20250卷第120頁） 業經原審判決依毒品危害防制條例第18條第1項前段規定，諭知沒收銷燬 2 白色或透明晶體4包 ⑴總毛重7.7786公克（含5個塑膠袋及4張標籤重），總淨重6.2291公克，取樣0.0035公克，驗餘總淨重6.2256公克，檢出第二級毒品甲基安非他命成分。 ⑵臺北榮民總醫院109年8月10日北榮毒鑑字第C0000000號毒品成分鑑定書（偵20250卷第120頁） 依刑法第40條第2項、毒品危害防制條例第18條第1項前段規定，單獨宣告沒收銷燬 3 電子磅秤1台  與本案無關，又非違禁物，爰不予宣告沒收 4 吸食器1組  同上 5 分裝袋1包   同上 6 分裝勺2支   同上 7 蘋果牌IPHONE7手機 1支（含門號0000000000號SIM卡1張）   依毒品危害防制條例第19條第1項規定，於被告所犯罪刑項下宣告沒收 8 SAMSUNG牌手機1支  與本案無關，又非違禁物，爰不予宣告沒收 

臺灣高等法院書記官處分書
                                   110年度上訴字第2426號
上　訴　人
即　被　告　乙○○　


選任辯護人　翁健祥律師
上　訴　人
即　被　告　甲○○　



指定辯護人　本院公設辯護人郭書益
上列上訴人因毒品危害防制條例案件，本院於中華民國110年8月
31日製作之判決正本第18頁第11行法官「鄭昱仁」應更正為「張
江澤」。
中　　華　　民　　國　　110 　年　　9 　　月　　6 　　日
                  臺灣高等法院刑事第三庭
                              書　記　官　陳嬿如